臺灣雲林地方法院刑事判決　　　　　　　96年度交訴字第27號
公　訴　人　臺灣雲林地方法院檢察署檢察官
被　　　告　甲○○
上　一　人
選任辯護人　張蓁騏律師
被　　　告　乙○○
上　一　人
選任辯護人　陳信村律師
上列被告等因公共危險等案件，經檢察官提起公訴（96年度偵字
第1990號），本院判決如下：
    主  文
甲○○犯不能安全駕駛動力交通工具罪，處有期徒刑肆月。又犯
肇事致人死亡逃逸罪，處有期徒刑拾月。又犯過失致人於死罪，
處有期徒刑拾月。應執行有期徒刑壹年拾月，緩刑伍年，並應向
公庫支付新臺幣拾萬元，且應向指定之公益團體、地方自治團體
或社區提供貳佰小時之義務勞務，緩刑期間付保護管束。
乙○○無罪。
    犯  罪  事  實
一、甲○○於民國96年3 月21日下午10時許，與乙○○、周佳玲
    ，共同搭乘由乙○○駕駛，其父林復興所有，已註銷車牌之
    原車牌號碼AY-1193 號自用小客車，前往雲林縣口湖鄉金湖
    村某朋友家處。嗣甲○○於該處飲用啤酒3 、4 瓶後，明知
    已達不能安全駕駛之狀態，仍於翌日凌晨1 時許，駕駛該車
    輛，搭載乙○○及周佳玲返回雲林縣口湖鄉○○村○○路26
    號乙○○住處。96年3 月22日凌晨約2 時許，甲○○駕車返
    回該處後，旋乙○○及周佳玲即先行下車，甲○○復向乙○
    ○借用該車輛外出加油及購物（乙○○所涉過失致死罪部分
    另為無罪之諭知，詳如後述）。同日凌晨約2 、3 時許，甲
    ○○駕駛該車輛，沿雲林縣口湖鄉○○○號道路，由北往南
    （起訴書誤為由南往北）方向行駛，行經該道路98.8公里（
    起訴書誤為95.5公里）處時，原應注意行車速度，依速限標
    誌或標線之規定，無速限標誌或標線者，行車速度不得超過
    50公里；且汽車駕駛人應注意車前狀況，隨時採取必要之安
    全措施；又飲酒後其吐氣所含酒精濃度超過每公升0.25毫克
    以上者，不得駕車。而依肇事地點當時天氣晴、夜間雖無照
    明，然路面乾燥、無缺陷、無障礙物、視距良好等情形，並
    無不能盡其注意義務之情事，甲○○應注意並能注意，而竟
    於飲用酒類吐氣所含酒精濃度超過每公升0.25毫克以上，且
    已達不能安全駕駛動力交通工具之程度，仍駕駛車輛，而疏
    未注意車前狀況，於行經上開速限為時速50公里之路段，仍
    以時速約70至80公里之速度超速行駛。適有行人孫李鴛鴦於
    該路段行走，甲○○因有上開過失，不慎撞擊孫李鴛鴦，致
    孫李鴛鴦受有全身多處外傷骨折，並因創傷性休克當場死亡
    。詎甲○○於肇事致人死亡後，未採取救護或其他必要措施
    ，復未向警察機關報告，隨即駕車離開肇事現場逃逸。同日
    凌晨3 時許，甲○○將車輛開往雲林縣口湖鄉○○村○○路
    85號臺子港安檢站附近海邊，並將車輛駛入海中，以湮滅證
    據（毀損部分未據告訴）。嗣經員警調查結果，認落海車輛
    與當日發生之死亡車禍有關，而循線查獲。
    理  由
壹、有罪部分即被告甲○○部分：
一、訊據被告甲○○，對於上開飲用酒類後，駕駛動力交通工具
    肇事致人於死而逃逸之事實坦承不諱，核與告訴人丙○○於
    警詢（警卷第20頁至第21頁）及偵查中之指述（相驗卷第3
    頁）相符，並與證人林梅月、王麒榮、李宗達於警詢時之證
    述（警卷第15頁至第16頁、第18頁至第19頁、第23頁至第24
    頁）一致，復有現場照片32張（警卷第27頁至第33頁、相驗
    卷第32頁至第40頁）、道路交通事故現場圖（相驗卷第41頁
    至第41頁背面）、道路交通事故調查報告表(一)(二)（相驗卷第
    42頁至第43頁），全民醫院診斷證明書1 紙（相驗卷第54頁
    ）、雲林縣警察局北港分局交通事故處理小組交通事故當事
    人酒精測定紀錄表（相驗卷第57頁）等在卷可為佐證。而本
    件被害人孫李鴛鴦確因本件車禍受有全身多處外傷骨折，並
    因創傷性休克當場死亡，亦經檢察官督同檢驗員相驗屬實，
    製有勘驗筆錄1 份（相驗卷第2 頁）、相驗屍體證明書1 紙
    （相驗卷第4 頁）、檢驗報告書1 份（相驗卷第7 頁至第16
    頁），並有相驗照片10張（相驗卷第22頁至第26頁）在卷可
    憑。而按行車速度，依速限標誌或標線之規定，無速限標誌
    或標線者，行車速度不得超過50公里；且汽車駕駛人應注意
    車前狀況，隨時採取必要之安全措施；又飲酒後其吐氣所含
    酒精濃度超過每公升0.25毫克以上者，不得駕車，道路交通
    安全規則第93條第1 項第1 款、第94條第3 項、第114 條第
    2 款分別定有明文。被告駕駛車輛自應注意上開規定，而依
    車禍當時天氣晴、夜間雖無照明，然路面乾燥、無缺陷、無
    障礙物、視距良好等情事，有上開道路交通事故調查報告表
    附卷可稽，顯並無不能盡其注意義務之情事。乃被告應注意
    能注意，竟疏未注意，於飲用酒類後超速行駛，復未注意車
    前狀況，因而肇事，並致被害人孫李鴛鴦當場死亡，足徵被
    告確有過失，且其過失行為與被害人之死亡間，有相當因果
    關係。是以本件事證明確，被告犯行應可認定。
二、至起訴書雖另認為被告所駕駛之車輛，牌照業經註銷，不得
    駕駛該車輛而竟仍駕駛，亦認屬本件車禍之過失。惟本院認
    為，車輛牌照註銷與否，僅係監理機關對於車輛管理之監督
    ，車輛是否懸掛車牌，並非發生車禍之必要因素，而本件肇
    事車輛車牌是否經監理機關註銷，與本件車禍之發生亦無因
    果關係，故此部分應非屬被告過失之範疇，併予敘明。
三、核被告甲○○所為，係犯刑法第185 條之3 違背安全駕駛罪
    、第185 條之4 肇事逃逸罪，及第276 條第1 項過失致死罪
    。起訴書所犯法條欄雖僅列被告係犯刑法第185 條之4 及第
    276 條第1 項之罪，惟犯罪事實欄及理由欄均已論及被告飲
    酒後，已達不能安全駕駛之狀態，而仍駕駛車輛之行為，是
    此部分犯罪行為亦在起訴之列，公訴檢察官於本院審理中，
    並更正增列被告尚涉犯刑法第185 條之3 之罪，且經本院依
    法告知罪名並為辯論，故此部分本院自得併予審究。又被告
    酒醉駕車肇事，因而致人於死，依法應負刑事責任，其所犯
    過失致死罪部分，應依道路交通管理處罰條例第86條第1項
    加重其刑。再被告所犯上開3 罪，犯罪各別，罪名不同，應
    分論併罰。
四、本院審酌被告飲用酒類後，已達不能安全駕駛之程度，竟仍
    執意駕車外出，罔顧社會大眾之交通安全，及其酒後超速行
    駛，又未注意車前狀況，撞及行人，肇事之過失程度甚重，
    再於肇事後非但未妥適處置，反駕車逃逸，並將車輛駛入海
    中，連夜動身北上，企圖湮滅事證脫免刑責，其犯罪情節非
    輕，且造成被害人家屬身心鉅創，所生危害甚深，惟被告僅
    國中畢業，智識程度不高，偶遇突發事端，一時處置非宜，
    暨於到案後均能坦承不諱，並已與被害人家屬達成和解，犯
    後態度尚屬良好等一切情狀，認分別以量處主文所示之刑為
    適當，並依刑法第51條第5 款規定，定其應執行之刑。
五、末查，被告前無任何犯罪之不良素行，此有臺灣高等法院被
    告前案紀錄表在卷可查，其犯罪後已深知悔悟，本院認其經
    此教訓後，當益知警惕，應無再犯之虞，因認其所宣告之刑
    ，以暫不執行為適當，依刑法第74條第1 項第1 款規定，併
    予宣告緩刑5 年。惟被告行為究屬非是，雖已與被害人達成
    和解，然所侵犯社會法益部分，本院仍認為被告於緩刑期內
    有向公庫支付一定金額，並命向指定之公益團體、地方自治
    團體或社區提供義務勞務之必要，爰依刑法第74條第2 項第
    4 款、第5 款規定併予宣告之。再被告上開所犯，係因智識
    程度不高，一時處置失當，且有刑法第74條第2 項第5 款之
    宣告，故本院認為應依刑法第93條第1 項第2 款之規定，宣
    告緩刑期內，併付保護管束，以加強其法治觀念。
貳、無罪部分即被告乙○○部分：
一、公訴要旨：
（一）起訴事實：
      被告乙○○明知車牌號碼AY-1193 號自小客車已註銷車牌
      不得行駛，及甲○○因飲用酒類，已達不能安全駕駛之狀
      態，應防止或阻止甲○○使用該車輛，竟疏未注意防止或
      阻止，任由甲○○駕駛該車輛，沿雲林縣口湖鄉○○○號
      道路，由北往南（起訴書誤載為由南往北）方向行駛，於
      行經該道路98.8公里（起訴書誤載為95.5公里）處，甲○
      ○因於酒後駕駛該已註銷車牌車輛，復未注意車前狀況及
      超速行駛，不慎撞擊行人孫李鴛鴦，致孫李鴛鴦受有全身
      多處外傷骨折，並因創傷性休克當場死亡。
（二）起訴法條：
      被告乙○○係以不作為方式犯刑法第276 條第1 項之過失
      致死罪。
（三）起訴證據：
    1.被告乙○○於偵查中坦承與甲○○一同喝酒，嗣後未制止
      甲○○駕車之事實。
    2.同案被告甲○○坦承酒後駕駛上開車輛，肇事過失致人於
      死之事實。
    3.告訴人丙○○之指訴，及證人林梅月、王麒榮、李宗達之
      證述。
    4.道路交通事故現場圖、道路交通事故調查報告表(一)、(二)、
      道路交通事故現場蒐證照片18張、全民醫院診斷證明書1
      張、雲林縣警察局北港分局道路交通事故處理小組交通事
      故當事人酒精測定紀錄表1 張、雲林地方法院檢察署勘驗
      筆錄1 份、相驗屍體證明書1 張、驗斷書1 份、雲林縣警
      察局北港分局相驗照片10張及刑案現場照片18張。
二、本院之判斷：
（一）訊據被告乙○○對於將上開已註銷車牌之車輛，借與酒後
      之甲○○使用，而甲○○因駕駛該車輛發生交通事故，肇
      事致人於死之事實，均坦承不諱，惟辯稱：車禍事故與借
      用車輛間並無相當因果關係存在等語。
（二）按刑法上之過失，其過失行為與結果間，在客觀上有相當
      因果關係始得成立。所謂相當因果關係，係指依經驗法則
      ，綜合行為當時所存在之一切事實，為客觀之事後審查，
      認為在一般情形下，有此環境、有此行為之同一條件，均
      可發生同一之結果者，則該條件即為發生結果之相當條件
      ，行為與結果即有相當之因果關係。反之，若在一般情形
      下，有此同一條件存在，而依客觀之審查，認為不必然皆
      發生此結果者，則該條件與結果不相當，不過為偶然之事
      實而已，其行為與結果間即無相當因果關係，最高法院著
      有76年臺上字第192 號判例可稽。本件同案被告甲○○車
      禍肇事致被害人孫李鴛鴦死亡之事實，以條件理論判斷，
      係肇因於以下原因：甲○○未注意車前狀況、超速行駛、
      酒後駕車不能安全駕駛，及被告乙○○將已註銷車牌車輛
      出借給酒後之甲○○使用等等。而甲○○酒後駕車，將導
      致注意能力降低，無法有效操控車輛，對於其他用路人造
      成高度危險，復超速又未注意車前狀況，將破壞用路秩序
      ，對於用路之行人，亦屬於高度之風險，均屬直接且明顯
      之危害，應為刑法所評價之因果關係。然車輛牌照註銷與
      否，僅係監理機關對於車輛管理之監督，車輛是否懸掛車
      牌，並非發生車禍之必要因素。亦即，依照一般情形，駕
      駛已註銷車牌之車輛，並非即有發生車禍之高度風險，皆
      必然可能因此而發生車禍。是本件肇事車輛車牌是否經監
      理機關註銷，與本件車禍之發生顯然並無相當因果關係。
      再者，乙○○將車輛出借給甲○○使用，甲○○可能在路
      上遭警攔檢，也可能一路暢行無阻，也可能半路良心發現
      即時停止駕駛，而未發生車禍，易言之，乙○○將車輛出
      借甲○○使用，未必發生甲○○駕車肇事致孫李鴛鴦死亡
      之必然結果，不能認為有相當因果關係。至於乙○○另有
      道路交通管理處罰條例第35條第6 項規定之情事，自應另
      由行政機關依法科罰，此為立法者對於此等過失行為之人
      ，所課以之處罰限度，不應擴張為過失犯之法律上客觀注
      意義務。因此，被告所辯，所為與本件車禍之發生無相當
      因果關係等詞，尚堪採信，應為被告有利之認定，自應為
      被告無罪之諭知。
參、適用的法條：
一、刑事訴訟法第299條第1項前段、第301條第1項。
二、刑法第185 條之3 、第185 條之4 、第276 條第1 項、第51
    條第5 款、第74條第1 項第1 款、第2 項第4 款、第5 款、
    第93條第1項。
三、道路交通管理處罰條例第86條第1項。
四、刑法施行法第1條之1第1項、第2項前段。
本案經檢察官丁○○到庭執行職務
中　　華　　民　　國　　96　　年　　7 　　月　　11　　日
                  刑事第三庭    審判長法  官 劉 國 賓
                                      法  官 廖 淑 華
                                      法  官 王 素 珍
以上正本證明與原本無異。
如不服本判決，應於判決送達後10日內，向本院提出上訴狀。
                                      書記官 李 達 成
中　　華　　民　　國　　96　　年　　7 　　月　　11　　日
中華民國刑法第185條之3
（重大違背義務致交通危險罪）
服用毒品、麻醉藥品、酒類或其他相類之物，不能安全駕駛動力
交通工具而駕駛者，處1 年以下有期徒刑、拘役或3 萬元以下罰
金。
中華民國刑法第185條之4
（肇事遺棄罪）
駕駛動力交通工具肇事，致人死傷而逃逸者，處6 月以上5 年以
下有期徒刑。
中華民國刑法第276條
（過失致死罪）
因過失致人於死者，處2 年以下有期徒刑、拘役或2 千元以下罰
金。
從事業務之人，因業務上之過失犯前項之罪者，處5 年以下有期
徒刑或拘役，得併科3 千元以下罰金。
